最高法院刑事判決　　　　　　　　　　　　　　　九十三年度台上字第一七０八號
　　上　訴　人　甲○○
　　選任辯護人　蔡敬文律師
右上訴人因偽造有價證券等罪案件，不服台灣高等法院台南分院中華民國九十年八月
二日第二審判決（八十九年度上訴字第五五０號，起訴案號：台灣台南地方法院檢察
署八十八年度偵字第五０八一號），提起上訴，本院判決如左：
    主  文
原判決撤銷，發回台灣高等法院台南分院。
    理  由
本件原判決撤銷第一審之科刑判決，改判論上訴人甲○○以意圖供行使之用，而偽造
有價證券罪刑，及連續行使偽造私文書，足以生損害於他人罪刑之判決，固非無見。
惟查：(一)上訴人於原審提出翁明春、林志山、趙德松、黃銀珠等人所簽發之本票影本
（見原審卷(一)第二二八、二三一、二三三、二三五頁），聲請傳訊證人翁明春、林志
山、趙德松、黃銀珠，以資證明上開空白本票係由告訴人葉茂雄交由客戶翁明春等人
簽發，告訴人於取得該四張本票後，始交付上訴人作為償還向上訴人借款新台幣（下
同）二百萬元之一部分，且上開四張本票中之三張（除黃銀珠外），均經上訴人持向
法院聲請本票裁定強制執行，迄今均未見告訴人對上訴人提出業務侵占告訴，亦未見
告訴人向上開客戶求償，可證告訴人確有積欠上訴人二百萬元。且翁明春、林志山、
趙德松、黃銀珠等人所簽發之本票號碼分別為四九０八二六、四九０八二七、四九０
八二八、四九０八二九號，與系爭本票號碼四九０八三一號應係同一本空白本票，益
證系爭空白本票係由告訴人而非由上訴人持有云云（見原審卷(一)第五、六頁）。如果
無訛，則上訴人所辯：伊未偽造系爭本票等語，尚非全無審酌之餘地。乃原審未依聲
請傳訊證人林志山、趙德松，亦未於判決理由內說明不予調查之理由，自有調查之職
責未盡及判決理由不備之違誤。(二)原判決於理由內論述「再觀買賣契約書上『二、84
.7.16 葉茂雄向甲○○借貳佰萬元整84.10.26』，其中『84.7.16及84.10.26 』之『
84 』明顯係『7』再改成『4』（7上端勾橫連結成），設若雙方確係於民國八十四年
附記，焉有將日期誤為八十七年再改成八十四年之理？顯見被告（上訴人）於八十七
年間申請本票裁定後，因告訴人甲○○（應係葉茂雄）提起確認本票債權不存在之訴
，被告為證明葉茂雄確有向其借款二百萬元，並簽發本票，乃在上開不動產買賣契約
書末行偽造附記欄事項以資證明，而於書寫時，因當時為八十七年，所以順手寫成『
八十七』，俟發覺有誤再勾改成『八十四』（84.7.16中之4所留7 尚極明顯）」，似
認上開買賣契約書附記係於八十七年間偽造，然其嗣後又說明「被告申請本票裁定係
八十七年八月，而向簡易庭提出契約書附記係八十八年二月，因而該偽造之附記欄應
係八十八年二月間才偽造，以供訴訟之答辯」，則認係於八十八年二月間偽造（見原
判決第八頁第十二行至第九頁第三行），並於事實欄內認定「復於八十八年二月間，
在上開不動產買賣契約書末行自行偽造附記欄：『一、房屋甲○○出資三十二萬五仟
元整。二、84.7.16葉茂雄向甲○○借貳佰萬元整84.10.26 』，並於其上加蓋偽造『
玖伍公司』與『葉茂雄』之印文」（見原判決第三頁第六至九行）。非但其理由之說
明互相矛盾，其事實之認定與理由之說明亦不相一致，要難謂為適法。(三)證人顏川清
於偵查中證稱：「我記得向被告（上訴人）購買四十八只棺木，每只五千元，總價二
十四萬元，但我無法確定是否八十四年七月十六日購買」「（問：是否從被告處訂購
一次數量四十八只、單位五千元，總價二十四萬元棺木？）是的，只有一次，其他的
單價數量都不一樣」（見八十八年度偵字第九五０九號卷第十九、二十頁），而卷附
之八十四年七月十六日送貨單記載「棺木數量四十八只，單價五千元」，恰與證人顏
川清所證只有一次數量四十八只，單價五千元等情相符。另卷附之八十四年九月二十
六日送貨單及客戶應收帳款明細單分別記載「台東部分品名AC-808四十三只、PC-021
四十三只、PC-023十只」「八十四年九月二十六日單價每只四千三百元」，則與證人
顏川清上開所證數量、單價不符。乃原審未詳細勾稽，遽於理由內論謂「告訴人亦提
出同樣數量、價額之八十四年九月二十六日出貨單一紙，八十四年七月十七日總經銷
代理權合約書一紙，證明該批數量、價額相同之貨物係八十四年九月二十六日出貨，
並非被告所稱之同年七月十六日」（見原判決第十頁第十一至十三行），資為認定告
訴人與上訴人並未於八十四年七月十五日、十六日至台東之事實，其理由之說明顯與
卷內資料不符，亦有未合。(四)刑法第二百十條之偽造私文書罪，以偽造他人名義之文
書為其成立要件。本件上訴人於新型專利申請書上端空白處上簽寫「葉茂雄7.、
台東、Ｚ000000000」，能否謂上訴人有假冒葉茂雄之名義製作虛偽之新型
專利申請書之犯意，不無研求之餘地。乃原判決未詳予審酌，遽認上訴人此部分所為
係犯刑法第二百十條之罪，亦有可議。上訴意旨，執以指摘原判決不當，非無理由，
應認原判決有撤銷發回之原因。
據上論結，應依刑事訴訟法第三百九十七條、第四百零一條，判決如主文。
中　　　華　　　民　　　國　　九十三　　年　　　四　　　月　　　八　　　日
                              最高法院刑事第十庭
                                  審判長法官  呂　潮　澤
                                        法官  白　文　漳
                                        法官  吳　昆　仁
                                        法官  孫　增　同
                                        法官  吳　昭　瑩
      右正本證明與原本無異
                                              書  記  官
中　　　華　　　民　　　國　　九十三　　年　　　四　　　月　　 十二 　　日
                                                                     Ｒ
